臺灣臺北地方法院交通事件裁定　　　　100年度交聲字第482號
原處分機關　臺北市交通事件裁決所
異　議　人
即受處分人　魏秀銘
上列異議人因違反道路交通管理處罰條例案件，對於臺北市交通
事件裁決所中華民國100 年3 月1 日所為北市裁申字第裁22─AB
0000000 號所為之違反道路交通管理事件裁決書（原舉發案號：
北市警交大字第AB0000000號）聲明異議，本院裁定如下：
    主  文
異議駁回。
    理  由
一、按汽車駕駛人，行車速度，超過規定之最高時速，或低於規
    定之最低時速，除有第43條第1 項第2 款情形外，處新臺幣
    1,200元以上2,400元以下罰鍰；汽車駕駛人有前開規定之情
    形者，並予記違規點數1 點，道路交通管理處罰條例第40條
    、第63條第1 項第1 款亦分別定有明文。
二、原處分意旨略以：本件異議人即受處分人魏秀銘所有之車牌
    號碼R4-0256 號自用小客車，於民國99年12月12日晚上8 時
    25許，在臺北市○○○路○ 段西往東方向，經臺北市政府警
    察局松山分局以「汽車駕駛人行車速度，超過規定之最高時
    速未滿20公里」為由逕行舉發，異議人不服提出申訴，經原
    處分機關即臺北市交通事件裁決所函請原舉發機關調查結果
    ，仍認異議人有前揭違規行為，爰依道路交通管理處罰條例
    第40條、第63條第1 項第1 款（裁決書漏載第63條第1 項第
    1 款），違反道路交通管理事件統一裁罰基準及處理細則第
    43條、第44條及第61條等規定，裁罰異議人罰緩1,600 元，
    並記違規點數1 點等語。
三、聲明異議意旨略以：異議人於上述時間駕駛其所有之車牌號
    碼R4-0256 號自用小客車係遵照限速50公里行駛，並未超速
    。警方之舉發照片中，共有2 部車輛，員警僅係以其中唯一
    可辨識車牌字樣之車輛，作為逕行舉發違規超速之對象；再
    者，依據舉發照片所示，異議人駕駛之車輛當時行駛於最外
    側慢車道，同時有另一部車輛行駛於中間車道，並超越異議
    人所駕駛之車輛，但因該車輛車速較快，導致警方照相設備
    並未拍攝該中間車道車輛之車牌號碼，反以車速較慢之異議
    人所駕駛之車輛作為違規車輛，並逕自舉發，原處分顯有違
    誤，為此聲明異議等語。
四、經查：
（一）按處罰機關對於非屬違反道路交通管理事件統一裁罰基準
      及處理細則（下稱處理細則）第41條第1 項情形之案件，
      或行為人到案陳述不服舉發者，應使用違反道路交通管理
      事件裁決書裁決之，處理細則第41條第4 項定有明文。是
      對於逕行舉發之案件且行為人未依期限到案或到案陳述不
      服者，處罰機關應使用裁決書裁決之，以合於要式行政處
      分之規定。次按道路交通管理處罰條例第87條規定：「受
      處分人不服第8 條主管機關所為之處罰，得於接到裁決書
      之翌日起20日內，向管轄地方法院聲明異議。」然該條所
      指「得於接到裁決書之翌日起」，係在表明聲明異議之標
      的，應以公路主管機關所設交通裁決單位所為之裁決處分
      為限，要不及於警察機關所為之舉發而言，是倘於裁決前
      逕就後者聲明異議，自難認其異議為合法。至於受處分人
      於收受舉發單後，預先就裁決處分具狀聲明異議，嗣於收
      受裁決書後，仍再以口頭向主管機關或管轄法院重申聲明
      異議之旨者，自與受處分人於收受裁決書後，未曾提出聲
      明異議之情形有別，故道路交通法規對於裁決前具狀聲明
      異議，嗣於裁決後尚有以口頭提出之情，法無明文規定其
      瑕疵係屬不能補正之情形，基於受處分人程式利益之考量
      ，尚難據以該瑕疵之存在即認其異議必不合法（臺灣高等
      法院96年度交抗字第282 號裁定意旨參照）。原處分機關
      係於100 年3 月1 日就異議人行車速度，超過規定之最高
      時速未滿20公里之違規行為作成裁決處分，並於100 年3
      月9 日將裁決書寄存送達於臺北市民生郵局，有該裁決書
      及送達證書等在卷可稽（見本院卷第5 至6 頁），雖異議
      人於100 年1 月22日向臺北市交通事件裁決所提出聲明異
      議時，上開裁決書並未存在，此有刑事聲明異議狀在卷可
      參（見本院卷第3 頁），然於100 年4 月14日下午16時50
      分許異議人以電話向臺北市交通事件裁決所要求移送本院
      審理，有臺北市交通事件裁決所對違反道路交通管理事件
      不服裁決聲明異議案件移送書在卷可考（見本院卷第2 頁
      ），則按前所述，此程序瑕疵已經補正，是本件仍應為實
      體審酌，先予敘明。
（二）本件異議人於前揭時間駕駛上開車輛行經最高速限時速50
      公里之民權東路4 段（西往東）道路時，為雷達測速儀自
      動偵測測得其行車速度為時速61公里之違規事實，有違反
      道路交通管理事件裁決書、違規查詢報表、臺北市政府警
      察局松山分局於該路段設置之雷達測速儀所拍攝之採證照
      片1 張附卷可稽（見本院卷第5 頁、第12頁、第23頁），
      而觀諸卷附舉發照片上標示違規日期為99年12月12日，時
      間為晚上8 時25分52秒，車速為時速61公里，限速為50公
      理，核與本件舉發之違規事實相符，自堪予認定。又雷達
      測速照相設備是結合雷達單元與自動照相系統，車輛速度
      是根據杜卜勒原理經由雷達波測得，車速一但超過設定值
      ，相機會自動照下違規車輛，同時違規車速、日期、時間
      亦會顯示於相片中以做為取締的有效證據。因為機械設計
      使雷達與拍攝角度有密切關係，角度的正確選擇可使車牌
      出現在相片中央。為產生正確測量值，雷達角度已固定。
      一但車輛進入雷達波內且測量的信號夠強，則測量過程開
      始，且會一直持續到車輛離開雷達波後，若車速超過設定
      速限，相機會自動照相。當車輛經過雷達波時，所有杜卜
      勒時段會被測量並估算，因此會有數百個測量值需評估，
      依據杜卜勒時段的數值可分別計算出超速的小車的速度值
      。而將判斷表置於違規相片上使線A 及線B 通過相片底部
      的兩個角，且將判讀表上之虛線平行於相片底部之邊緣。
      被測得車速違規車的尾部將會包含於細密平行線內，此有
      臺北市政府警察局松山分局100 年5 月6 日北市警松分交
      字第10030841900 號函及其所附彩色照片1 張、電子式資
      欄意義說明1 份、雷達測速照相系統簡介及判斷表使用說
      明各1 份在卷可稽（見本院卷第22至24頁、第27至28頁）
      ，而異議人所述於採證照片中，行駛於中間車道、位於異
      議人所駕駛車輛前方之該部車輛，業已超出雷達範圍，亦
      經該分局以100 年2 月1 日北市警松分交字第1003019090
      0 號函敘明在卷，是異議人前開所辯，不足採信。
（三）又本案之雷達測速儀之機器主機器號為60019 號，係政府
      購置核發，並經經濟部標準檢驗局檢驗合格，有上開臺北
      市政府警察局松山分局100 年5 月6 日北市警松分交字第
      10030841900 號函附該雷達測速儀檢定合格證書1 份附卷
      足考（見本院卷第25頁），堪認本件所用雷達測速儀具有
      高度準確性，所測得之數值除具公信力外，並可作為執法
      採證之用，併此敘明。是本件事證明確，異議人駕駛車輛
      行車速度超過規定最高時速之違規行為，堪以認定，自應
      依法裁罰。
五、綜上所述，異議人確有於上開時、地行車速度超過規定之最
    高時速未滿20公里之情事，至為明確。原處分機關依道路交
    通管理處罰條例第40條、第63條第1 項第1 款（裁決書漏載
    第63條第1 項第1 款），及違反道路交通管理事件統一裁罰
    基準及處理細則第43條、第44條及第61條等規定，處異議人
    罰緩1,600 元，並記違規點數1 點，核屬有據，是異議人本
    件聲明異議，為無理由，應予駁回。
六、據上論斷，應依道路交通事件處理辦法第18條，裁定如主文
    。
中    華    民    國   100    年    6     月    7     日
                  交通法庭法  官  林佑珊
上正本證明與原本無異。
如不服本裁定，應於裁定送達後5日內向本院提出抗告狀。
                          書記官  陳宏璋
中    華    民    國   100    年    6     月    8     日